臺灣高等法院臺南分院刑事判決
111年度上易字第143號
上  訴  人  臺灣雲林地方檢察署檢察官林欣儀
被      告  陳玉鍹

上列上訴人因被告違反毒品危害防制條例案件，不服臺灣雲林地
方法院110年度易字第580號中華民國111年1月27日第一審判決（
起訴案號：臺灣雲林地方檢察署109年度偵字第3895號），提起
上訴，本院判決如下：
    主  文
原判決撤銷，發回臺灣雲林地方法院。
    理  由
一、原審判決意旨略以：檢察官本案起訴被告自民國(下同)109
    年5月間迄109年6月1日11時許遭警查獲期間，因非法持有如
    附表所示第二級毒品甲基安非他命4包(總毛重13.82公克)，
    涉犯（修正前）毒品危害防制條例第11條第2項之持有第二
    級毒品罪嫌犯行，雖然事證明確。然因被告於本案為警查獲
    前，並未曾受觀察、勒戒之執行，被告於偵查及原審均陳稱
    ：其係因施用目的而購買上開甲基安非他命4包，最後1次施
    用甲基安非他命係於109年6月1日之5日前施用等語（則警方
    於109年6月1日對被告採集之尿液，應已無法檢驗出甲基安
    非他命、安非他命陽性反應），因此，被告本案持有第二級
    毒品犯行，是否足可認定其施用第二級毒品之犯行而應施以
    觀察、勒戒，而非逕行處罰其持有犯行？縱然認為無法判斷
    被告此部分施用第二級毒品之犯行，惟被告嗣後另案於110
    年4月14日16時許施用甲基安非他命1次犯行，業經原審法院
    於110年9月23日以110年度毒聲字第410號裁定被告應送勒戒
    處所觀察、勒戒確定，檢察官於本案並未提出證據證明被告
    持有本案扣案之甲基安非他命4包是基於施用以外之目的，
    自不能排除被告本案持有甲基安非他命係預備施用而未及施
    用即被查獲之可能，本於罪疑惟輕原則，應對被告為有利之
    認定。被告既為施用目的而持有本案扣案4包第二級毒品甲
    基安非他命之犯行，應為嗣後觀察、勒戒之程序效力所及，
    不另論處罪刑，而認為檢察官提起本件公訴，起訴之程序違
    背規定，乃依刑事訴訟法第303條第1款、第307條規定，不
    經言詞辯論，逕諭知不受理判決，固非無見。
二、然查：　　
　㈠被告關於犯罪事實的供述（非程序事項的問題），於刑事訴
    訟法上係重要的證據方法，且涉及被告的權益甚為重大，因
    此刑事訴訟法對於司法警察、檢察官或法院取得被告的供述
    ，乃規定應遵守相當的程序，不得權宜為之。例如：傳喚被
    告，應用傳票（刑事訴訟法第71條第1項）；訊問被告應先
    人別訊問，查驗其人有無錯誤（同法第94條）；訊問被告應
    先告知：①犯罪嫌疑及所犯所有罪名。罪名經告知後，認為
    應變更者，應再告知。②得保持緘默，無須違背自己之意思
    而為陳述。③得選任辯護人。如為低收入戶、中低收入戶、
    原住民或其他依法令得請求法律扶助者，得請求之。④得請
    求調查有利之證據等權利（第95條第1項）。本案檢察官係
    起訴被告持有第二級毒品甲基安非他命4包犯行，原審判決
    似乎認為被告係基於施用毒品目的而持有，如因此需訊問被
    告，自應依法傳喚被告到庭並踐行上開程序再行訊問，詎原
    審法官竟批示由書記官電話詢問被告：「被告本案是否承認
    ？持有甲基安非他命之目的為何？是否供己施用或有其他目
    的？」（原審港簡卷第29頁），繼而書記官即以電話聯絡的
    方式詢問被告上開問題（原審易字卷第33頁），原審初心雖
    然係為避免被告奔波法院，最後也為被告有利的認定，然於
    訴訟程序上仍有不當之瑕疵。
　㈡法院為發見真實，得依職權調查證據。但於公平正義之維護
    或對被告之利益有重大關係事項，法院應依職權調查之，刑
    事訴訟法第163條第2項定有明文。證據雖已調查而其內容尚
    未明瞭者，即與未經調查無異。本案被告於遭警查獲時，先
    於警詢陳稱：「編號1到4毒品安非他命我不知道是誰的」、
    「我沒有吸食毒品安非他命」（警卷第5頁）。嗣於檢察官
    第一次訊問時仍然辯稱：「安非他命我不清楚是何人所有」
    （偵查卷第13頁正反面）。嗣於檢察官第二次訊問時，方才
    承認查獲的安非他命係其所有，且表示曾在距查獲日五日前
    以玻璃燒烤方式施用安非他命，並願意對於持有第二級毒品
    安非他命犯行認罪（偵查卷第15頁正反面）。而被告於109
    年6月1日經警採集的尿液，經送立人醫事檢驗所檢驗結果，
    確呈第二級毒品安非他命或甲基安非他命代謝物「陰性」反
    應（偵查卷第26頁），檢察官才因此起訴被告單純持有第二
    級毒品犯行。則法院如何僅憑被告的供述、扣案的甲基安非
    他命，即可認為被告本案持有的甲基安非他命，係預備施用
    而未及施用即被查獲？原審判決此部分推論，乃有過遽，無
    法令人信服。
　  實則，依照濫用藥物尿液檢驗作業準則第20條：「司法案件
    之濫用藥物尿液，必要時得採用最低可定量濃度為閾值，不
    受第15條、第18條規定限制」之規定，法院認定被告有無施
    用第二級毒品，應可例外採用最低可定量濃度作為標準。本
    案立人醫事檢驗所上開對被告的尿液檢驗結果，雖僅記載第
    二級毒品安非他命或甲基安非他命代謝物係「陰性」反應（
    偵查卷第26頁），然其檢驗到的具體數值為何？有無高於最
    低可定量濃度？原審應可向該檢驗所進一步函詢。
　㈢本院為保全證據，已經先行向立人醫事檢驗所查詢被告本次
    驗尿後，關於第二級毒品安非他命或甲基安非他命代謝物的
    具體數值，業經該診所111年4月19日函覆本院在卷（本院卷
    第83頁）。另本院聯繫承辦警員過程，得悉本案因被告到案
    後承認有施用其他新興毒品咖啡包（警卷第5頁），因此，
    司法警察也有將被告的尿液送請臺南市政府衛生局檢驗，而
    臺南市政府衛生局檢驗報告，其中也有被告尿液中第二級毒
    品安非他命、甲基安非他命代謝物的具體數值（同為陰性）
    ，有雲林縣警察局111年4月19日函在卷可參（本院卷第101
    頁）。本次發回後，原審法院可併就上開證據一起參酌。
三、綜上，檢察官提起上訴，主張原審判決有上開第一點瑕疵，
    乃有理由，加上原審判決尚有上開第二點瑕疵，即屬無可維
    持，應由本院予以撤銷。又本案被告是否已經施用第二級毒
    品，或者係預備施用但尚未施用，又縱使認為被告僅係持有
    第二級毒品，能否依照舉重以明輕的法理，認為被告本次持
    有第二級毒品犯行，仍能被後案施用毒品之觀察勒戒程序效
    力所及，檢察官上訴書對此爭執甚烈，對於被告的權益影響
    亦大，加上本次原審判決也沒有就此讓雙方表示意見或進行
    開庭、辯論，為維護雙方的審級利益，爰發回由原審法院重
    為適法的處理，並不經言詞辯論為之。　
四、據上論斷，應依刑事訴訟法第369條第1項但書、第372條，
    判決如主文。
五、本案經檢察官王聖豪、林欣儀提起公訴。
中　　華　　民　　國　　111 　年　　4 　　月　　25　　日
                  刑事第五庭    審判長法　官  蔡廷宜
                                      法　官  林坤志
                                      法　官  蔡川富
以上正本證明與原本無異。
不得上訴。
　　　　　　　　　　　　　　　　　　　書記官　黃心怡
中　　華　　民　　國　　111 　年　　4 　　月　　25　　日
附表：
物品名稱 備註 第二級毒品甲基安非他命4包（各含包裝袋1只） 毛重各3.4公克、3.37公克、3.39公克、3.66公克（見警卷第21頁）